臺灣高等法院臺南分院民事裁定　94年度抗字第464號
抗　告　人　丙○○
上列抗告人因相對人即債權人台灣中小企業銀行股份有限公司與
債務人甲○○等人間請求給付借款強制執行事件，因債權人聲請
除去租賃權聲明異議事件，對於中華民國94年7月8日台灣台南地
方法院所為裁定（92年度執字第40565號）提起抗告，本院裁定
如下：
    主  文
抗告駁回。
抗告程序費用由抗告人負擔。
    理  由
一、本件聲明及抗告意旨略以：民法第866條但書，強制執行法
    第98條第2項、第99條，並未規定債權人可請求除去抗告人
    之租賃權，抗告人自91年起承租系爭房屋營業，而本件係92
    年始執行查封系爭不動產，抗告人係善意第三人，法律應予
    保護，而不應除去抗告人之租賃權。再者，如原裁定附表乙
    標之不動產（下稱系爭房地）無人應買，實因近來房地產不
    景氣所致，應與抗告人之租賃權無關，執行法院得參照最高
    法院60年台上字第4615號判例及大法官釋字第304號解釋之
    意旨，依買賣不破租賃原則，拍賣系爭不動產，是原審據以
    除去租賃權，實有未洽云云。
二、按不動產所有人，設定抵押權後，於同一不動產上得設定地
    上權或其他權利，但其抵押權不因此而受影響，民法第866
    條定有明文。又抵押權為擔保物權，不動產所有人設定抵押
    權後，固仍得使用收益，但如影響抵押權者，對於抵押權人
    不生效力。故不動產所有人設定抵押權後，如與第三人訂立
    租賃契約而致抵押物之賣得價金，或抵押權人原得收取之法
    定孳息，有所影響者，依同條之規定言之，不問其契約之成
    立在抵押物扣押之前後，對於抵押權人亦當然不能生效；其
    抵押權人因屆期未受清償，聲請拍賣抵押物時，執行法院自
    可依法以無租賃狀態逕行強制執行，故祗須其租賃權係發生
    在抵押權設定之後，且影響抵押物之售價以致抵押權無法受
    清償者，法院即可為除去租賃權之處分。有司法院25年院字
    第1446號解釋、最高法院86年度台抗字第588號判例、同院
    86年度台抗字第160號裁定可資參照。又強制執行法第98條
    第2項亦規定：不動產之租賃關係發生於設定抵押權之後，
    並對抵押權有影響者，經執行法院除去者，不隨同移轉。蓋
    因抵押權為擔保物權，抵押人於設定抵押權之後，法律固允
    許用益權（如租賃權）之存在，但如影響抵押權所支配之抵
    押物交換價值時，對於抵押權人不生效力。換言之，抵押權
    設定後之用益權如使抵押物價值減少，致拍賣所得之價金，
    有不足以清償所擔保之債權之虞時，抵押權人即得聲請除去
    該項權利，而執行法院亦得依職權為之，以抵押物無負擔之
    方式拍賣。次按所有人於法令限制之範圍內，得自由使用、
    收益、處分其所有物並排除他人之干涉，民法第765條定有
    明文，此即所有權之權能，為實現上揭權能，非占有標的物
    不為功，因之民法第348條第1項規定：物之出賣人負交付其
    物於買受人，並使其取得該物所有權之義務，此處所謂交付
    其物於買受人，即移轉其物之占有於買受人之謂，故出賣之
    標的如不能移轉占有於買受人，致其無法為使用收益時，必
    影響買受人購買之意願，而拍賣為買賣之一種，上揭情況亦
    發生於拍賣，因此抵押人於抵押權設定後，與第三人訂立租
    約，則拍賣之標的物，為第三人承租占有中，法院即不予點
    交且註明於拍賣公告中，則拍定人須承擔前手與第三人之租
    賃關係，且無法現實占有使用標得之房屋土地，勢將影響標
    買意願，此為眾所週知之事實，是如有此情事，常經拍賣無
    人應買，則拍賣之價格亦將節節降低，甚至因無人應買而依
    強制執行法第95條規定視為撤回該不動產之執行，影響抵押
    權人之受償權利甚大，是執行法院自有依聲請或職權除去該
    租賃關係而為拍賣之必要。
三、經查：
  (一)、系爭房地為債務人乙○○、甲○○所有，於82年1月28日
      設定第一順位抵押權本金最高限額新臺幣（下同）10,000
      ,000元予本件債權人台灣中小企業銀行股份有限公司，有
      債權人提出之抵押權設定契約書在原執行卷可稽。而系爭
      房地於93年1月5日查封時，據抗告人陳稱：自90年11月開
      始承租至今，有查封筆錄及租賃契約可參，再參照租賃契
      約所載，租期係自90年11月18日起，足見抗告人係在抵押
      權設定之後始承租系爭房地。
  (二)、本院92年度執字第40565號債權人與債務人間給付借款強
      制執行事件，將系爭房地查封，經本院於94年1月27日，
      以乙標最低價6,110,000元第一次拍賣，無人應買，勢需
      減價再拍賣。惟第一順位之抵押權人即債權人於82年1月
      28日就系爭房地設定10,000,000元之本金最高限額抵押權
      ，抵押債權本金部分亦達8,300,000元，債務人又於抵押
      權設定後，將上開不動產出租予抗告人使用，因拍賣公告
      註明有前開抗告人所陳之出租情形，且註明拍定後不點交
      ，致經拍賣，而無人應買，由此足認此項租賃關係已影響
      相對人之抵押權，相對人乃聲請將此項租賃權除去後拍賣
      ，自屬有據。執行法院依法除去租賃權，核無不當。是抗
      告人聲明異議指摘原執行法院除去租賃權之執行命令不當
      ，洵屬無據，原執行法院駁回其異議，核無違誤。
四、據上論結，本件抗告為無理由，依強制執行法第30條之1、
    民事訴訟法第495條之1第1項、第449條第1項、第95條、第7
    8條，裁定如主文。
中　　華　　民　　國　　94　　年　　9 　　月　　30　　日
                  民事第二庭    審判長法　官　丁振昌
                                      法　官　王明宏
                                      法　官　李素靖
上為正本係照原本作成。
如不服本裁定，僅得於收受本裁定正本送達後10日內以適用法規
顯有錯誤為理由，向本院提出再抗告狀（須附繕本1份及繳納再
抗告裁判費新台幣1000元），並經本院許可後始可再抗告於最高
法院。
中　　華　　民　　國　　94　　年　　9 　　月　　30　　日
                                      書記官　林鈴香
【附記】                                          Ｊ
民事訴訟法第495條之1第2項準用同法第466條之1第1、2項規定
：
I對於第二審判決上訴，上訴人應委任律師為訴訟代理人。但上
　訴人或其法定代理人具有律師資格者，不在此限。
II上訴人之配偶、三親等內之血親、二親等內之姻親，或上訴人
　為法人、中央或地方機關時，其所屬專任人員具有律師資格並
  經法院認為適當者，亦得為第三審訴訟代理人。
